【裁判字號】    95,重訴,167
【裁判日期】    971226
【裁判案由】    違反期貨交易法等
【裁判全文】
臺灣臺北地方法院刑事判決            95年度重訴字第167號
公  訴  人  臺灣臺北地方法院檢察署檢察官
被      告  丁○○
選任辯護人  程春益律師
            胡元禎律師
被      告  辛○○
選任辯護人  蔡文彬律師
            徐秀蘭律師
            鄭世脩律師
被      告  富邦期貨股份有限公司
法定代理人  史綱
代  理  人  甲○○
選任辯護人  徐紹鐘律師
            甘義平律師
            莊秀銘律師
上列被告因違反期貨交易法等案件，經檢察官提起公訴（95年度
偵字第18331號、第24427號），本院判決如下：
    主      文
丁○○連續犯期貨交易法第一百十二條第七款之妨害期貨交易罪
，處有期徒刑參年。如附表編號四至十所示偽造印文、署押均沒
收。
辛○○共同連續犯期貨交易法第一百十六條第一款之非法執行業
務罪，處有期徒刑壹年柒月。
富邦期貨股份有限公司因其業務員執行業務犯期貨交易法第一百
十六條第一款之非法執行業務罪，處罰金新台幣壹佰萬元。
    事      實
一、丁○○原為富邦期貨股份有限公司（下稱富邦期貨公司，設
    臺北市○○路9號2樓）營業員，負責接受客戶委託下單買賣
    期貨商品，為從事期貨交易之業務員（民國95年2月間因本
    案離職）；辛○○原為富邦商業銀行（於94年1月1日改制為
    台北富邦商業銀行，下稱富邦銀行）金融服務部理財顧問，
    後於93年7月間轉任瑞士銀行證券股份有限公司（下稱瑞銀
    證券公司）研究員（95年3月間離職），依其經歷從未在富
    邦期貨公司任職，亦無期貨業務員執照。而富邦期貨公司之
    營業範圍只得從事期貨經紀與期貨顧問項目，並未向主管機
    關申請期貨經理業務，本不得為客戶從事代客操作。而丁○○、辛○○均明知依期貨交易法及期貨商管理規則，不得接
    受客戶全權委託從事期貨交易或作獲利之保證，亦不得為誇
    大偏頗之宣傳或散佈不實資訊；尤以丁○○身為富邦期貨公
    司業務員，理應依規定辦理開戶、資料變更、出入金作業等
    事宜，不得從事任何未經主管機關及公司許可之行為，詎竟
    共同基於不法從事代客操作以賺取高額獎金或佣金之概括犯
    意聯絡，自93年3月起，由辛○○招攬其富邦銀行、瑞銀證
    券公司之客戶，至富邦期貨公司開戶，再由丁○○以非法代
    客操作方式，分別取得獎金及佣金等利益。其手法如下：
（一）丁○○所操作之期貨交易係以「口」為單位，除領有營業
      員固定底薪外，每操作期貨交易一口，原則上可得新臺幣
      （下同）400元之高額業績獎金，如交易之金額愈大，則
      依客戶交易之口數及比率計算，乃與辛○○商定，由辛○○負責在外招攬客戶，凡客戶每入金300萬元，丁○○即
      按月交付1萬6,000元至1萬8,000元之佣金予辛○○。入金
      愈多，丁○○所獲得獎金愈高，則辛○○可分配之佣金比
      例即愈高。丁○○、辛○○2人均明知依期貨商管理規則
      第28條規定：期貨商接受客戶辦理開戶時，應提供受託契
      約及風險預告書，並應指派專人作契約內容、期貨交易程
      序之解說後，交由客戶簽名或蓋章並加註日期存執，且依
      期貨交易法規定，不得接受客戶全權委託從事期貨交易或
      對客戶作獲利之保證，亦不得對期貨交易人為誇大偏頗之
      宣傳或散佈不實資訊，竟推由丁○○事先依據臺灣及新加
      坡兩地之期貨交易所成交資訊，自行模擬製作臺灣期貨指
      數（下稱「台指期」）及新加坡摩台指數（下稱「摩台指
      」）價差交易情況，偽以富邦期貨公司名義，製作「富邦
      期貨股份有限公司合約規格」（下稱「合約規格」）、「
      價差交易策略」及模擬期貨買賣之EXCEL規格和保證年獲
      利約3％至6％等資料，交予辛○○持向客戶戊○○、乙○○、庚○○、癸○○、己○○、寅○○等人，訛稱從事前
      揭期貨商品係無風險且保證獲利之套利交易，致各該客戶
      均誤信為真，而同意開戶購買此項商品，且相關交易事宜
      如開立保證金專戶、存入保證金及相關資料之遞送，俱委
      由辛○○居中聯絡。嗣戊○○等人完成開戶手續，並依辛○○指示將保證金存入富邦期貨公司指定之保證金專戶後
      ，丁○○則完全未依承諾進行「價差交易策略」之操作，
      卻逕使用各該客戶之帳戶全權代操買賣「台指期」、「摩
      台指」等期貨商品。其中「摩台指」商品部分，係由丁○○自行填具委託書，送交富邦期貨公司交易部發單人員輸
      入競價系統完成下單；「台指期」商品部分，則由丁○○
      使用富邦期貨公司內部電腦或丁○○自有電腦，私自連結
      至富邦期貨公司網頁完成下單，惟因「摩台指」商品不能
      以網路下單，必須經由富邦期貨公司交易部下單，丁○○
      為恐遭公司發現其為客戶全權代操，僅在操作初期購買少
      數「摩台指」商品後，嗣則全數以網路下單方式購買「台
      指期」商品。茲因丁○○操作失利，虧損累累，無法履行
      保證獲利之承諾，為避免富邦期貨公司依據真實交易所製
      作之月對帳單及買賣報告書會送達客戶，致前開操作失利
      情形曝光，而無法繼續支領高額業績獎金及佣金，遂又隱
      瞞辛○○，單獨基於行使偽造私文書之概括犯意，連續將
      如附表所示客戶戊○○等人留存於公司開戶文件上之印文
      及署名，擅自影印剪貼後，冒用各該人名義偽填「富邦期
      貨公司客戶變更申請書」，從而變更客戶聯絡地址，致戊○○等客戶無法按期收到富邦期貨公司寄發之月對帳單及
      每日買賣報告書等文件，致無從得悉真實投資損益結果。
      同時丁○○再承前揭犯意，偽造不實之富邦期貨公司月對
      帳單及EXCEL規格之買賣報告書，以傳真或交由辛○○轉
      交方式送達戊○○，誆稱上開期貨商品交易均有獲利，要
      求持續加碼投資。迨至95年1月間，因戊○○、卯○○等
      人陸續向富邦期貨公司查證，始查悉上情。而丁○○因操
      作戊○○等客戶之期貨交易，計已獲取富邦期貨公司發給
      之業績獎金3,000餘萬元，辛○○則自丁○○處朋分佣金
      高達1,388萬元。戊○○、乙○○、庚○○、癸○○、己○○及丙○○等客戶因丁○○及辛○○之行為，損失金額
      高達2億1,911萬9,278元。
（二）個別客戶受害情形：
    １、戊○○：
        辛○○於93年3月31日，持丁○○交付之富邦期貨公司制
        式開戶文件、合約規格、「價差交易策略」及EXCEL報表
        等資料，至臺北市○○區○○路3段50巷5號2樓戊○○之
        公司，佯稱在富邦期貨公司投資買賣期貨，可利用「摩
        台指」及「台指期」商品價差方式套利操作，並保證獲
        利，致使戊○○誤信係從事無風險之期貨交易而同意開
        戶，而填載開戶文件。嗣後，辛○○將開戶資料轉交予
        丁○○，再由丁○○自行在「電子交易使用同意書」上
        ，填入戊○○出生日期作為下單密碼，持向富邦期貨公
        司辦理開戶手續。戊○○隨後依辛○○之指示，自其設
        於富邦銀行敦南分行帳戶匯款600萬元至富邦銀行城中
        分行，開設「富邦期貨客戶保證金權利金專戶」00000-
        0000000號帳戶，全權委託辛○○利用上開帳戶，並在
        不知情之狀況下，由丁○○自行以網際網路或委託書方
        式下單買賣期貨商品。嗣在委託操作期間，丁○○明知
        該期貨交易失利，損失嚴重，惟恐戊○○得知後要求賠
        償或撤回資金，而無法再坐領高額獎金，竟基於隱匿投
        資損失之犯意，由丁○○片面偽造不實之富邦期貨公司
        月對帳單及EXCEL規格之買賣報告書，且誆稱上述投資
        均有獲利，致使戊○○誤信為真，而持續加碼投資達1
        億4, 303萬餘元。至93年7月20日，丁○○為掩飾虧損
        實情，竟盜用戊○○在開戶文件上留存之印文及署名，
        以剪貼方式變造「富邦期貨公司客戶變更申請書」，將
        戊○○原留存之通訊地址「台北市○○區○○路50 巷4
        號1樓」，擅改為丁○○租處「台北市○○路○段75 巷7
        號11F-4」地址，94年4月29日再循相同手法改為「台北
        市大安區○○○路○段135巷15號2F-2」地址，使戊○○
        無從得知實際損益情形。復自94年5月起至94年11月止
        ，連續偽造並無虧損之「台指期」月對帳單，逐月寄達
        戊○○，以欺瞞操作失利之情形，使戊○○誤信投資尚
        有盈餘而繼續投資。迨至95年2月間，戊○○因理財需
        要，向富邦期貨公司查證投資餘額，始驀然發現前述保
        證金專戶內之餘額僅剩1,654萬元，與丁○○提供之月
        對帳單及投資損益訊息完全不符。計戊○○自93年3 月
        31日起至94年12月止，損失金額約1億2,649萬元。
    ２、乙○○：
        93年6、7月間，辛○○持合約規格、「價差交易策略」
        及EXCEL報表等資料，至「臺北市○○路200號5樓之1」
        乙○○所經營之公司，以上開同一手法推薦前述期貨商
        品，並口頭保證以作多、作空方式買賣「台指期」及「
        摩台指」等期貨，不用負擔任何風險，且每月有固定1%
        以上之獲利，致乙○○誤信不疑，而於93年8月2日開戶
        ，同日匯款至富邦銀行城中分行「富邦期貨客戶保證金
        權利金專戶」00000- 0000000號帳戶，同時全權委託辛○○利用上開帳戶，以網際網路或委託書下單方式買賣
        期貨商品。在委託操作期間，丁○○基於前開相同隱匿
        投資損失之犯意，由丁○○片面偽造不實之富邦期貨公
        司月對帳單及EXCEL規格之買賣報告書（未扣案），誆
        稱上述投資均有獲利，致使乙○○誤信為真，而持續加
        碼投資至1,800萬元。嗣後，於94年4月20日，丁○○為
        掩飾前揭操作損失事實，盜用乙○○在原開戶文件上留
        存之印文及署名，以剪貼方式變造「富邦期貨公司客戶
        變更申請書」，將乙○○通訊地址「台北市○○路200
        號5F之1」，擅改為不相干之「台北市○○○路○段150
        巷5號5F」，致乙○○無法按月收到富邦期貨公司寄發
        之月對帳單及買賣報告書，而無從得知實際損益情形。
        嗣經乙○○於95年2月間向富邦期貨公司查詢，始赫然
        發現渠前揭帳戶餘額僅剩167萬元。經計算乙○○自93
        年8月起至94年12月止，實際損失金額達1,400萬元。
    ３、庚○○、己○○及癸○○部分：
        94年1、2月間，辛○○先向庚○○推介前開以買空與賣
        空賺取「套利」差價之投資訊息及書面資料，並允諾庚○○若參與投資，每年有8％到10％獲利空間，致使庚○○誤信為真，而委託辛○○從事「套利」投資，並於
        94年2月25 日由辛○○持開戶資料至庚○○位於桃園縣
        平鎮市工業區○○○路7號之公司辦理開戶手續；同年
        10月28日，庚○○復介紹其妻癸○○亦至辛○○服務之
        瑞銀證券公司辦理開戶。辛○○先後將庚○○、癸○○
        2人之開戶資料交予丁○○，丁○○為利於日後自行以
        網路下單，竟擅自於庚○○及癸○○簽署之「電子交易
        使用同意書」文件上，填具庚○○、癸○○之出生日期
        作為網路下單密碼。94年5月間，庚○○又介紹友人己○○予辛○○，經辛○○表示日後將以電話告知損益，
        己○○同意開戶後，辛○○、丁○○復共同以前揭手法
        完成開戶。事後，庚○○、癸○○及己○○分別陸續匯
        款2,200萬元、6,000萬元及2,900萬元至渠等「富邦期
        貨客戶保證金權利金專戶」（庚○○：0000000 0-0000
        ，癸○○：0000 -00000000，己○○：00000000-0000
        ），丁○○再利用渠3人之帳戶，以網際網路或委託書
         方式下單買賣期貨商品。嗣因丁○○操作失利，為免
        遭庚○○等3人質疑或撤回資金，竟於94年3月2日盜用
        庚○○、癸○○在原始開戶文件上留存之印文及署名，
        以剪貼方式變造「富邦期貨公司客戶變更申請書」，將
        庚○○、癸○○2人原留存之通訊地址「桃園縣蘆竹鄉
        ○○路○段182巷15 號」，擅自變更為不相關之「桃園
        縣桃園市○○路1388 號14樓之2」地址，而丁○○、辛○○2人亦從未將實際投資損益電告庚○○、癸○○及
        己○○3人（偽造癸○○名義部分之資料未扣案）。遲
        至95年2月間，經庚○○及己○○向富邦期貨公司查詢
        投資情形，始發現庚○○、癸○○及己○○帳戶餘額僅
        分別剩167萬元、3,344萬元及800萬元。合計庚○○、
        癸○○及己○○3人，自94年2月起至94年12月止之實際
        損失金額達6,600萬元。
    ４、寅○○部分：
        93年初辛○○即向寅○○介紹期貨保證金交易，以「買
        空」及「賣空」之方式買賣期貨指數，並表示從事該投
        資交易風險不大，縱無套利空間亦不致虧損，辛○○並
        提供前述EXCEL報表資料取信於寅○○，至93年11月間
        ，丙○○經不起辛○○一再鼓吹而同意開戶，全權委託
        丁○○在富邦期貨公司從事期貨商品交易。丁○○為俾
        日後得以網際網路下單進行交易，竟擅自在寅○○簽名
        之「電子交易使用同意書」上，填具寅○○出生日期作
        為網路下單密碼。嗣後，辛○○傳真「富邦期貨客戶保
        證金權利金專戶」帳號予寅○○，寅○○旋即匯款1,20
        0萬元至前開帳戶。在委託操作期間，丁○○亦基於隱
        匿投資損失之犯意，由丁○○偽造不實之富邦期貨公司
        月對帳單及EXCEL規格之買賣報告書，誆稱上述投資均
        有獲利，致使寅○○誤信渠在富邦期貨公司買賣期貨之
        交易皆有獲利，94年3月間又持續加碼投資300萬元。惟
        丁○○因操作失利，為免虧損曝光，於93年5月26日以
        同一手法，盜用寅○○在原始開戶文件上留存之印文及
        署名，以剪貼方式變造「富邦期貨公司客戶變更申請書
        」，將寅○○原留存之通訊地址「台北市中山區○○○
        路○段16巷13號」，陸續更改為「台北市大同區○○○
        路○段16巷13號」、「三重市○○○路136號8F-4」等地
        址，使寅○○自94年6月後即無從得知實際損益情形。
        嗣經寅○○於95年1月向富邦期貨公司查詢帳戶餘額，
        始發現僅剩82萬元。合計寅○○自93年11月4日起至94
        年12月止，實際損失金額達1,256萬元。
二、案經戊○○、乙○○、庚○○、癸○○、己○○訴請法務部
    調查局臺北市調查處移送臺灣臺北地方法院檢察署檢察官偵
    查起訴。
      理  由
壹、程序方面：
一、追加起訴法條：檢察官有實行公訴之職權，於實行公訴時，
    依檢察一體之原則，自得變更或更正原起訴之法條，且所謂
    「起訴法條」應以實行公訴檢察官所指被告所法條為準。
    又被告之犯罪事實既經檢察官起訴，只是漏引法條，則在不
    違反基本社會事實同一性之範圍內，公訴檢察官於審判過程
    中就漏引部分予以追加，既未妨害被告訴訟上防禦權之行使
    ，法院即應予以允許，而毋庸於判決中引用刑事訴訟法第30
    0條。經查，本件公訴檢察官於本院96年2月14日之準備程序
    中，當庭追加起訴法條（即除起訴期貨交易法第63條第2款
    外，追加同條第6款），經核於法並無不合，應予准許。
二、證據能力之認定：
（一）公訴人對被告丁○○、辛○○、富邦期貨公司所提出之證
      據具有證據能力，均不爭執。被告丁○○、辛○○對公訴
      證據編號1至24之證據能力亦不爭執。被告富邦期貨公司
      則主張：公訴證據編號1到8為審判外之陳述，無證據能力
      ；編號12-20及22-24則主張與犯罪事實沒有關聯性，亦無
      證據能力。至於編號21之公訴證據具有證據能力則不爭執
      。
（二）經查，公訴證據中編號1至8部分，分別為證人戊○○、辰
      ○○、庚○○、癸○○、己○○、寅○○、子○○、巳○○等8人於調查局訊問或檢察官偵查中之供述證據；編號
      12-24則均為非供述證據之物證。其中，供述證據部分，
      雖於審判前均未經辯護人之反對詰問，惟未經反對詰問，
      並非排除警訊、偵查中供述證據能力之唯一理由，否則凡
      以未經反對訊問者，即均得不問任何理由予以排除，則刑
      事訴訟法第159條之1第2項、第159條之2即均形同具文，
      並無依法律予以規定之必要。辯護人逕引最高法院判決為
      例，以該陳述為被告以外之人在審判外之陳述，據為無證
      據能力之理由，卻既未積極說明上開於檢察官前所為陳述
      ，有何顯然不可信之情況，其理由即嫌薄弱，亦有失最高
      法院相關判決之原意。而證人戊○○等8人於調查局所為
      之供述，雖依刑事訴訟法規定，原則上無證據能力，惟核
      證人戊○○、辰○○、庚○○、癸○○、己○○、寅○○
      等6人，原係本案之被害人，渠等所為之供述均無非為被
      害過程之陳述；證人子○○則為被告富邦期貨公司之業務
      協理，依其供述內容則為有關公司內部行政作業程序之說
      明；證人巳○○之供述內容尤為單純，僅係就伊為台北市
      大安區○○路○段75巷7號11樓之4的屋主，曾將該屋租予
      被告丁○○，並未收到過寄予戊○○之信件等事實為簡單
      之說明（被告丁○○對此亦不否認），況上開證人戊○○
      等8人，除證人巳○○外，其餘均在本院審理過程中經傳
      喚為證人而經反對訊問，且核渠等供述內容，既無何與審
      判中不符之情形，復衡以證人記憶能力與程度，應以甫受
      害之初較為清楚以觀，亦有足證其先前之陳述反具有較為
      可信之特別情況，且為證明犯罪事實存否所必要。故被告
      富邦期貨公司對上開公訴證據編號1到8之證人所為偵查中
      之供述，遽認無證據能力1節，本院認為並無理由。
（三）次查，編號12-20及22-24等物證，經核均為書證，依其發
      文機關則分別為行政院金融監督管理委員會、臺灣期貨交
      易所、台北富邦銀行、國泰世華銀行等公、民營機構，甚
      或包含被告富邦期貨公司本身所出具之函文與書面影本。
      依其文書之外在形式，並無虛偽、變造等情形；核其內容
      ，則均與本件被告丁○○、辛○○有無違法、圖利之事實
      密切相關，亦與被告富邦期貨公司是否有盡督導考核之義
      務查證有重大影響，並非如被告富邦期貨公司所主張：「
      與本件之待證事實沒有關連性」，甚為顯然。從而被告富
      邦期貨公司對該部分書證之證據能力，均泛稱無關待證事
      實云云，並無可採，因認該部分之書證，於本案之審判有
      證據能力。
貳、實體方面：
一、訊據被告丁○○就行使偽造私文書及從事期貨交易，有虛偽
    、隱匿與足生交易人誤信等行為均供認不諱，惟矢口否認有
    對客戶為獲利之保證或對客戶有誇大、偏頗之宣傳或散佈不
    實資訊，亦否認有背信犯行，辯稱：伊自始未與客戶直接接
    觸，甚至並未見面，故沒有對客戶作任何獲利保證或提供不
    實訊息。伊也沒有背信，因為被告代客操作、未依規定辦理
    開戶，或由非業務員對外攬客等，都是被告富邦期貨公司所
    默許的云云。被告辛○○亦矢口否認犯行，辯稱；伊除介紹
    客戶予被告丁○○取得佣金外，其餘均未參與，亦不知情。
    伊並沒有對客戶作獲利保證，也一直以為被告丁○○確以「
    價差交易策略」進行操作，並不知被告丁○○係自行代客操
    作，亦不知已有重大虧損。被告丁○○所交付的報表，伊都
    信以為真，並不知都是假的。伊有告訴被告丁○○客戶不想
    接到公司所寄發之對帳單或交易報表等資料，然並未叫被告
    丁○○去變更客戶之地址云云。被告富邦期貨公司代理人午
    ○○則辯稱：本件是被告丁○○自行違反公司的程序，與公
    司無關，而被告丁○○具有營業員的資格，富邦期貨對被告
    丁○○之選任及監督都沒有過失，亦從未默許被告丁○○代
    客操作云云。
二、經查：
（一）被告丁○○、辛○○方面：
 甲、有罪部分：
  (一)被告丁○○行使偽造私文書及違反期貨交易法第108條第1項
    （從事期貨交易，不得有對作、虛偽、詐欺、隱匿或其他足
    生交易人誤信之行為）部分：
    查被告丁○○行使偽造私文書及從事期貨交易，有虛偽、隱
    匿與足生交易人誤信等行為，既經被告丁○○於審理中供認
    不諱，而被告丁○○自始即未依其製作之「價差交易策略」
    方式操作，且於操作失利造成虧損後，擅自影印、剪貼客戶
    之印文及署名，偽填「富邦期貨公司客戶變更申請書」，變
    更客戶聯絡地址，致戊○○等客戶無法按期收到富邦期貨公
    司寄發之月對帳單及每日買賣報告書等文件，無從得悉真實
    投資損益結果，從而誤信渠等之投資均有獲利等情，亦據證
    人戊○○、辰○○、庚○○、癸○○、己○○、寅○○等人
    於偵查、審理中指訴歷歷，復有戊○○、乙○○、寅○○、
    庚○○、癸○○、己○○等人於富邦期貨公司之開戶資料影
    本、連絡地址資料變更申請書影本及富邦期貨公司合約規格
    、價差套利、價差交易策略影本等附卷可稽，堪證丁○○上
    開自白與事實相符，本部分之犯行，事證明確，洵堪認定。
  (二)被告丁○○、辛○○共犯期貨交易法第63條第2款（對客戶
    為獲利之保證）、第6款（對客戶有誇大、偏頗之宣傳或散
    佈不實資訊）部分：
    1.被告丁○○事先依據臺灣及新加坡兩地之期貨交易所成交
      資訊，模擬「台指期」、「摩台指」價差交易情況，自行
      製作「合約規格」、「價差交易策略」及模擬期貨買賣之
      EXCEL規格，交予被告辛○○持向被害人戊○○、乙○○
      、庚○○、癸○○、己○○及寅○○等人，推由被告辛○○向客戶訛稱從事前揭期貨商品無風險且係保證獲利之套
      利交易，致該等客戶誤信為真，而同意開戶購買此項商品
      1節，業據證人戊○○等人於偵查、審理中證述明確：
      證人戊○○95年3月6日調查筆錄：「辛○○提供給我的
        上述合約規格文件中記載，『利用它們（台指期、摩台
        指、台電指、台金指等相關指數期貨）在某個時點，相
        對價值產生偏差時，則可以買進相對被低估的期指，並
        同時放空相對被高估的期指，待其趨向對合值時，並同
        時沖銷，賺取此價差所隱含的利潤…』，因此我以為是
        委託富邦期貨公司從事價差的套利」；又供稱「我是根
        據當初辛○○拿一份期貨商品簡介，告訴我實際上是用
        基金方式，槓桿原理操作，完全是用電腦操作，他沒有
        告訴我是人為操作。我自己可以設定停損點，當時我是
        設百分之三的停損點…他跑來找我說，富邦銀行有期貨
        部門，有這樣的商品，給我簡介，問我有無辦法接受此
        觀念，他說是用基金的方式，他說再怎樣也比放在銀行
        作定存好，根據他們過去的績效，每個月大概有百分之
        一到二的獲利，一年保守估計有百分之八到十的獲利。
        …風險就是電腦設定的百分之三，就是我跟電腦約定的
        停損點。…他介紹這個商品完全是用電腦去做勾稽，去
        賺差價，一天下來可能很多筆交易，交易過程中萬一有
        停損，他問我可以接受百分之多少的停損點，我說百分
        之三，超過百分之三電腦就會自動停止交易，不要做了
        。當時他介紹時，我有點怕，怕是地下期貨，他說不是
        ，是富邦另一個部門。他解釋說他們在槓桿原理押的是
        摩台指及台指期，他的獲利是賺中間的差價」等語（參
        見本院96年5月15日審理筆錄）。
      證人乙○○95年5月15日調查筆錄供稱：「辛○○拿前
        述相關資料給我過目，我覺得沒有風險且有固定獲利符
        合我投資的期望，所以我就答應他的要求，從事期貨產
        品的投資」。又供稱：「被告辛○○向我介紹說是以台
        指及新加坡期指，一邊作多，一邊作空，他保證每個月
        獲利百分之一。…他在瑞銀之前是在台北富邦銀行的理
        財中心，我認為富邦期貨公司是台北富邦的企業。…被
        告辛○○說是由電腦程式操作下單，由電腦決定作多、
        作空，每個月作一趟，不是每天做的。…他告訴我一邊
        作多，一邊作空，不會有太大風險。… 照被告辛○○
        說法，假設台指比較高，新加坡期指比較低時，就有機
        會賺到套利的機會。經由電腦程式，一邊高，一邊低的
        時間很短，經由電腦操作，就有機會作套利的機會，每
        個月可能只有作一次，不是每天作。他說期貨公司有資
        料庫及程式可以自動操作…，被告丁○○或辛○○均無
        對我就期貨投資作任何風險解說，我本來對期貨存有懷
        疑，認為有很大風險，但是被告辛○○跟我說一邊作多
        ，一邊作空，沒有很大風險，所以我才去做這件事情。
        …EXCEL 報表上有報酬率一點四三，我就相信這個數字
        。EXCEL報表是被告辛○○拿給我看的」等語（參見本
        院96年10月18日審理筆錄）。
      證人己○○95年6月20日調查筆錄供稱；「辛○○有拿
        一些文件供我參考，內容大概是簡介多單、空單的作法
        …」。又供稱：「被告辛○○曾經介紹一個產品，我不
        知道是什麼產品，拿了一些ＥＸＣＥＬ檔案，有台指期
        及摩台指，會有穩定收入。被告辛○○當時介紹台指期
        及摩台指商品，一個是多單，一個空單，有變化時，會
        有收斂，會有固定的盈餘，我也不清楚那是什麼。…他
        介紹商品一年收入有百分之八，因為他是ＵＢＳ職員，
        覺得他們不會騙人，當時我不知道什麼叫期貨，我從來
        沒有接觸過期貨，我一直以為是他們公司的產品。…被
        告辛○○當時告訴我沒有風險。…他告訴我這個東西有
        摩台指及期指的價差，有年息百分之八，因為被告辛○○告訴我絕對不會虧損，我知道他會動用到我的錢，但
        是不知道他會怎麼用，他也沒有告訴我會怎麼用。我一
        直以為是被告辛○○幫我賺錢。辛○○沒有告訴我是被
        告丁○○操作，如果知道是不認識的丁○○操作，絕對
        不會願意繼續放錢在銀行」等語（參見本院96年8月23
        日審理筆錄）。
      證人庚○○95年6月20日調查筆錄供稱：「辛○○向我
        表示這是低風險的投資，透過買空賣空來賺取差價，每
        年可以有8％至10％的獲利，當時他還有提供套利操作
        的書面資料給我參考，我覺得該投資符合我理財的期望
        ，所以我就答應他的要求，從事前述套利的投資」。又
        供稱：「被告辛○○當時告訴我是套利的商品，就是摩
        台指及台指，它的風險是零，還拿了一份商品簡介給我
        。…他說這是很保守的商品，年獲利約百分之八到十，
        他還說一個月最多作一到二次，機會難得。（問：被告
        辛○○到底跟你說是低風險還是零風險？）我當時認為
        是零風險，因為被告辛○○有跟我說一個是買台指，或
        賣摩台指，沒有風險，每次獲利三到五百分比。…當時
        被告辛○○介紹商品的定義就是如我前面所述的那樣，
        調查員問我風險如何，我就說很低，而且真的是零風險
        ，但是筆錄上沒有寫上零風險」等語（參見本院96年8
        月23日審理筆錄）。
      證人寅○○95年7月24日調查筆錄：「辛○○有拿一些
        文件給我參考，文件是以ＥＸＣＥＬ軟體製作的，內容
        大概是別的客戶投資的內容，辛○○說該資料是富邦期
        貨公司內部的資料供我參考」。又供稱：「被告辛○○
        是說這是套利的商品，風險極低。…是以二邊從事指數
        的買空、賣空套利，風險不大，如果沒有進場的機會，
        錢放在那裡，也沒有虧損。當時沒有告訴我本件期貨投
        資會有鉅額虧損的可能， 也沒有作任何風險解說。…
        我印象中他有帶EXCEL報表，說電腦針對此商品作設計
        …他認為富邦期貨股份有限公司這個商品不錯」等語（
        參見本院96年10月18日審理筆錄）。
    2.是由上述證人戊○○、乙○○、己○○、庚○○、寅○○
      等人之供述得知，證人（即被害人）等均是參考被告辛○○所提供、由被告丁○○製作之「合約規格」、「價差交
      易策略」及模擬期貨買賣之EXCEL規格等資料，進而決定
      投資期貨商品。惟被告丁○○於95年5月2日調查筆錄業
      已供承：「我從來也沒有依據前述價差套利方式操作」；
      而被告富邦期貨公司代理人甲○○於97年6月19日本院審
      理時供稱：「交易程式的部分，是我們提供給營業員參考
      的程式，不是給營業員直接幫客戶下單的程式，只是輔助
      、參考工具，電腦無法直接幫客戶下單」；另一位公司代
      理人未○○亦證稱：「富邦期貨股份有限公司沒有提供期
      貨套利價差電腦程式讓營業員去設定，因為根本沒有這種
      程式」等語，即堪明證。足證被告丁○○製作之「富邦期
      貨公司有限公司合約規格」記載之「電腦程式監控，精確
      掌握即時進場」、「風險數據化，由電腦監控在倉部位」
      、「機械性交易」等，均是誇大、偏頗之宣傳。否則，被
      告丁○○何不依照其製作之合約規格下單操作？又如有電
      腦程式監控，被告丁○○何以會操作失利？是證被告丁○○、辛○○確有對客戶為獲利之保證，亦有對客戶有誇大
      、偏頗之宣傳或散佈不實資訊，誘使本案之被害人同意開
      戶並投入資金，購買其等宣稱之價差套利商品至為明確。
    3.被告丁○○固以並未與證人戊○○等客戶直接接觸，並未
      直接對客戶為獲利保證云置辯；被告辛○○則以伊不知被
      告丁○○製作之「合約規格」、「價差交易策略」及模擬
      期貨買賣之EXCEL規格等資料為偽，故伊亦信以為真，同
      為被害人，且伊亦從未對客戶為獲利保證等語置辯。然查
      ，被告辛○○並非一般只知介紹客戶賺取佣金之仲介，而
      係對金融市場之投資業務具有專門知識與經驗之人，依其
      經驗與背景，原即為富邦銀行金融服務部理財顧問，後又
      轉任瑞士銀行證券股份有限公司擔任研究員，本件之被害
      人戊○○等6人，均為渠擔任理財專員時之長期客戶，故
      始能獲得各該證人之高度信任，縱完全不認識被告丁○○
      ，然仍能慨然投資鉅額之現金交付被告辛○○，並為全權
      之委任，其原因顯然均係基於對被告辛○○全盤信賴之故
      ，而被害人戊○○等6人，均只認識被告辛○○，且投資
      之初，被告確有對渠等告知本案之投資風險甚低，幾近無
      風險，且有停損點之設計，平均約可獲利百分之一到百分
      之三等語，亦均若合符節，有各該證人於偵查及審理中之
      筆錄在卷。而被告辛○○既長期長期擔任理財顧問，縱本
      身無期貨業務員之執照，然對在期貨公司之開戶必須由客
      戶本人親自到場、不得委由營業員代客操作、期貨交易係
      採槓桿原理所為「以小搏大」之投資，獲利愈高，風險即
      愈大等基本常識，不可能諉為不知，從而期貨投資既具有
      高度之風險，又豈有保證獲利或全無風險之「價差交易策
      略」進行操作空間之可能？況被告辛○○亦自認渠與被告
      丁○○間，素無淵源，亦不了解其專業背景，則何以對被
      告丁○○所交付「合約規格」、「價差交易策略」及模擬
      期貨買賣之EXCEL規格等資料竟即如此輕信？實難為合理
      之說明。尤以被告辛○○既與被告丁○○同在富邦銀行之
      金融體系內工作，縱確實欠缺期貨操作之知識，然其若稍
      加注意或略有懷疑，則依其經驗與地緣關係，由側面去探
      聽了解富邦期貨公司之經營狀況究竟如何？或進一步查詢
      被告丁○○係如何實際操作「價差交易策略」進而獲利等
      詳情，均應輕而易舉，卻竟全未注意亦無任何懷疑，而在
      將近二年之期間內，雖按月取得顯非相當之鉅額佣金（約
      1,388萬元，平均每月約60萬元），卻竟對被告丁○○究
      竟係如何操作等細節毫不加以聞問，若非渠參與「共謀」
      或有意「默許」，孰人能信？且依上開證人之證述，被告
      辛○○當時亦曾說明「電腦價差交易」程式，並非經常操
      作，「每個月可能只有作一次，不是每天作」，則衡以渠
      所介紹之客戶入金，豈有可能平均每月約可分得60萬元之
      佣金，若非係頻繁之操作，又豈有可能？則對此顯然與其
      認知相反之操作模式，被告辛○○竟亦未賦予任何懷疑，
      而坐擁顯非相當之佣金利益，若非有意忽視或故意掩耳盜
      鈴，又孰人能信？是證被告辛○○辯稱伊不知「價差交易
      策略」為偽，亦不知被告丁○○自始即從未進行「價差交
      易策略」之操作或未對客戶為獲利保證云云，均無可採信
      。而上開「合約規格」、「價差交易策略」及模擬期貨買
      賣之EXCEL規格等資料，既均係由被告丁○○所製作且交
      付予被告辛○○，是被告丁○○雖未直接與證人戊○○等
      人為接觸，然此僅為被告丁○○與辛○○間之犯意聯絡與
      行為分擔問題，被告丁○○自不能就被告辛○○所為之獲
      利保證行為予以卸責，渠二人均應依刑法第28條之規定，
      論以共同正犯，事證明確。
 乙、無罪部分：
   (一)公訴意旨指訴被告丁○○犯刑法背信罪部分：
   1.按刑法第342條背信罪，係以「為他人處理事務，意圖為自
     己或第三人不法之利益，或損害本人之利益，而為違背其
     任務之行為，致生損害於本人之財產或其他利益」為構成
     要件。該條所謂意圖為自己或第三人得不法利益一語，原
     指自己或第三人在法律上不應取得之利益，意圖取得或使
     其取得者而言。如果在法律上可得主張之權利，即屬正當
     利益，雖以非法方法使其實現，僅屬於手段不法，無構成
     背信罪之餘地」，最高法院21年上字第1574號著有判例。
     又「刑法第342條之背信罪，以有取得不法利益或損害本人
     利益之意圖為必要，若無此意圖，即屬缺乏意思要件，縱
     有違背任務之行為，並致生損害於本人之財產或其他利益
     ，亦難律以本條之罪」，最高法院30年上字第1210號即本
     此旨。另「刑法第342條第1項之背信罪，必須違背任務之
     行為，具有為圖取不法利益，或圖加不法損害之意思，為
     構成要件，若本人利益之受損害，乃基於正當原因，並非
     不法，則因缺乏犯罪意思要件之故，即難律以本罪」，最
     高法院亦有53年台上字第2429號判例可供參考。是刑法背
     信罪所謂意圖為自己或第三人不法之利益，係指自己或第
     三人在法律上不應取得之利益，而意圖取得或使其取得者
     而言，如果在法律上可得主張之權利，即屬正當利益，雖
     以非法方法使其實現，僅屬於手段不法而已，亦決無構成
     背信罪之餘地。
   2.公訴意旨認為被告丁○○涉犯背信罪嫌，無非係以「被告
     丁○○身為富邦期貨公司之營業員，竟為貪圖高額績效獎
     金，商請非富邦期貨員工亦無期貨業務員資格之被告辛○○在外攬客，不依公司規定辦理開戶手續，全權代客操作
     ，招致重大損失」為論據（參見起訴書第11頁）。惟查，
     被告丁○○於本案所取得之利益，係依照富邦期貨公司所
     訂定之營業員績效獎金制度而核發之績效獎金，且被告於
     擔任富邦期貨公司之營業員期間，亦因其績效優異，而為
     公司帶來鉅額之收入，「是公司之【超級業務員】，每個
     月的淨貢獻額約100萬元至500萬元以上，所以每個月獎金
     收入大約有45萬元至200萬元以上」，亦據證人即富邦期貨
     公司業務協理子○○於偵查、審理中證述在卷（參見調查
     處卷一第8頁）。而依富邦期貨公司所檢具之被告丁○○於
     本件發生期間領取績效獎金統計表中觀察，被告丁○○平
     均每月之績效統計，幾佔該公司總業績收入百分之八十以
     上，且於案件經查獲前不久，始經擢升為該公司之業務經
     理，堪證被告丁○○於該公司亦頗受長官之賞識。是由被
     告丁○○與富邦期貨公司之內部關係觀察，被告丁○○並
     非公司所聘任之總經理或執行股東，僅為富邦期貨公司之
     受薪營業員，其本質上僅為僱傭關係，是否符合刑法上背
     信罪「受他人委任，為他人處理事務」之構成要件，原即
     有疑，難謂妥適；況依其行為動機，只在為圖取依公司制
     度得以核發之績效獎金，縱其係以欺瞞客戶之不法手段而
     進行代客操作，然其手段固非正當，惟就其利益而言，尚
     非不得依法律而為主張之「不法利益」。又營業員之績效
     獎金，依其本質，本係依營業員之績效所帶給公司鉅大收
     入後所取得之利益分配，惟有營業員之績效愈高，公司之
     收入即愈高，營業員亦始有可能取得愈高之獎金，換言之
     ，前開公司每月平均「淨貢獻額」即為被告丁○○所帶給
     富邦公司之收入，於扣除發給被告丁○○之獎金後，即均
     屬富邦期貨公司之所得（所謂之淨貢獻額業已扣除相關人
     事、業務費用等成本），是富邦期貨公司於被告丁○○任
     職期間，並無何不利益，尤難謂被告丁○○之行為有何「
     意圖「損害本人之利益」可言。從而，若以背信罪之本質
     係侵害財產權之犯罪而言，本罪之構成，須以損害於本人
     之財產或其他利益為結果要件，而富邦期貨公司顯然並未
     因被告丁○○之行為有何利益上之損害，即亦難謂與背信
     之構成要件相合。至於富邦公司事後雖因本案之發生，而
     受有金融主管機關之罰鍰懲處或停止開戶業務執行3個月等
     行政處分，然該結果之發生，亦係因為該公司本身之行政
     管考有違金融管理規定所致，係源自於本身之疏失，尚非
     可歸責於係被告丁○○之故意所致，附此敘明。
   3.綜合上述，被告丁○○雖係以不法手段，意圖取得高額之
     績效獎金，然依其績效獎金之本質，係來自於富邦期貨公
     司所訂定之制度使然，並非「不法利益」。而被告丁○○
     自始並無故意侵害富邦期貨公司之意圖，且實際上於其在
     職期間，曾為富邦期貨公司取得重大之利益，尤難謂有何
     故意「損害本人之利益」可言。從而，被告丁○○取得利
     益之手段縱有不法，且係以非法方法使其實現，然此僅屬
     於手段不法，尚無構成背信罪之餘地，揆諸前揭最高法院
     判例意旨，即無庸逕以背信罪相繩。
   (二)公訴意旨指訴被告辛○○共犯行使偽造私文書罪嫌部分：
     查被告辛○○持被告丁○○自行製作之「合約規格」、「
     價差交易策略」及模擬期貨買賣之EXCEL規格等資料，交
     與被害人戊○○、乙○○、庚○○、癸○○、己○○及寅
     ○○等人，從而共犯期貨交易法第63條第2款（對客戶為
     獲利之保證）、第6款（對客戶有誇大、偏頗之宣傳或散
     佈不實資訊）等犯行固不能免責，然此與被告丁○○事後
     因操作失利，虧損累累，為避免真實交易之月對帳單及買
     賣報告書送達客戶，致前開操作失利情形曝光，而擅自影
     印剪貼客戶之印文及署名，偽填「富邦期貨公司客戶變更
     申請書」，變更客戶地址，並偽造不實之富邦期貨公司月
     對帳單及EXCEL規格之買賣報告書，以傳真或由辛○○轉交
     戊○○等投資客戶之行使偽造私文書行為，顯屬二事，尚
     不得相提並論。蓋被告辛○○固因貪圖仲介後每月可分得
     之高額佣金，致介紹並協助辦理被害人戊○○等人開戶手
     續，而委由被告丁○○代客操作，然有關期貨之投資是否
     必然失利且已造成鉅額虧損之結果，被告辛○○則未必知
     悉，此參酌被告丁○○於第一次之調查筆錄中即供稱：【
     （問：辛○○何時知道戊○○等人期貨帳戶有鉅額虧損？
     ）答：約94年12月】即明。而94年12月間即係被害人戊○○開始查詢其帳戶並發現虧損之時間，亦為本案件遭揭發
     之時，是證被告辛○○亦係直至案發前始知投資金額有鉅
     大虧損，就此部分所辯，的屬真實。又被告辛○○固有交
     待被告丁○○不要再寄送對帳單、買賣報告書等資料給客
     戶，然並未要求或同意被告丁○○擅自以變造之影印剪貼
     手法，偽填「變更地址申請書」乙節，業據被告辛○○於
     審理中供稱：「我只是告訴被告丁○○說證人戊○○常在
     上海，所以帳單不用每個月寄，等他回臺灣一次給他，所
     以與更改地址無關，我沒有叫被告丁○○更改地址」等語
     明確（參見本院96年8月23日審理筆錄），且經被告丁○○
     證稱：「確實是被告辛○○告訴我，客戶不想收到帳單，
     他沒有叫我變更地址，也沒有說要親自領取，只有說客戶
     不想收到對帳單」（參見本院97年5月21日審理筆錄）等語
     相符。是證被告丁○○以影印剪貼等手法，偽填「變更地
     址申請書」及寄送偽造之對帳單等行為，均係被告丁○○
     單方之起意，並非與被告辛○○共謀，此種犯意與行為均
     非被告辛○○所能預期或有所認識，亦無何行為分擔，自
     應由被告丁○○個人負責，與被告辛○○無關。公訴人認
     為被告辛○○就此部分與被告丁○○間有共同正犯關係，
     尚無積極證據，自不得以該罪相繩。
   (三)綜合上述，公訴意旨雖認為被告丁○○犯刑法背信罪嫌
     、被告辛○○涉有共犯行使偽造私文書罪嫌，然均無積極
     證據證明有公訴人所指之犯行，或與犯罪構成要件有所不
     合，揆諸首揭法條及判例意旨，本應為被告無罪之諭知，
     惟上開被告丁○○犯刑法背信罪嫌部分，係經檢察官以
     裁判上一罪關係起訴，爰不另為被告丁○○所刑法背信
     罪部分無罪之諭知（詳如後述）；另被告辛○○所涉共犯
     行使偽造私文書罪嫌部分，檢察官雖認為應予分論併罰，
     然與本院認定應屬牽連犯之見解尚有不合（詳如後述），
     亦不另為該部分無罪之諭知。
（二）富邦期貨公司方面：
   (一) 按「法人之代表人、代理人、業務員或其他從業人員，因
      執行業務而有違反第63條情事之一者，除依第116條、第
      117條處罰其行為人外，對該法人亦科以各該條之罰金」
      ，期貨交易法第118條第1項第1款定有明文。又該條對法
      人之處罰，係以法人之代表人、代理人、業務員或其他從
      業人員，因執行業務而有違反第63條情事，且依第116 條
      、第117條規定處罰行為人時已足，並不以該法人有無過
      失為必要。
   (二) 查本件被告丁○○為富邦公司之營業員，且因執行職務而
      犯期貨交易法第63條第2款、第6款之罪，應依同法第116
      條第1款規定處罰，且經檢察官起訴並經本院審認在卷，
      是被告富邦期貨公司自應逕依同法第118條第1項第1款規
      定論科罰金，無從免責。被告富邦公司代理人甲○○、辯
      護人於本件論告時，仍斤斤以被告富邦期貨公司對選任與
      督導營業員並無疏失，亦未同意被告丁○○代客操作為詞
      置辯，並引為無罪之理由，對上開法律規定，顯有誤解，
      並無可採。
    (三)況有關被告富邦期貨公司，就被告丁○○之客戶開戶程序
      本即未嚴格控管，且任由被告丁○○擅自虛設客戶電子密
      碼、偽造文書變更客戶通訊連絡地址、製作虛偽之交易對
      帳單及未經客戶授權，冒用名義於長期間利用公司之電腦
      與網路，進行頻繁之當日沖銷網路交易，進而收取鉅額之
      手續費用，並由該手續費用中發放營業員高額之績效獎金
      ，分享利益而造成客戶之重大損失，足徵其內部控制制度
      與稽核作業具有嚴重疏失，而經主管機關台灣期貨交易所
      股份有限公司於95年4月21日以台期稽字第09500029530號
      函完成選案查核報告而多所指摘，嗣由行政院金融監督管
      理委員會於95年5月3日以金管證七罰字第0950002197號裁
      處書，裁處被告富邦期貨公司應即解除被告丁○○與其主
      管子○○、丑○○之職務，並停止稽核人員壬○○3個月
      業務之執行，及依期貨交易法第119條第2項、第100條第1
      項第3款規定，對富邦期貨公司科處新台幣60萬元罰鍰、
      停止交易人開戶業務3個月等情，亦有上開選案查核報告
      與裁處書各1份附卷可稽。是證富邦期貨公司雖形式上建
      有開戶、稽核等制度，然實際上於執行作業上卻多有疏失
      ，自其總經理以下之各級業務主管均難以卸責。被告富邦
      期貨公司卻於審理中，仍矢口否認並藉詞卸責，顯然完全
      缺乏檢討並意圖卸責，實無足取。
三、法律之比較適用：
    查刑法於94年1月7日修正通過，94年2月2日公布，95年7 月
    1日施行（其中第2條、第33條均經修正）。按行為後法律有
    變更者，適用行為時之法律，但行為後之法律有利於行為人
    者，適用最有利於行為人之法律，現行刑法第2條第1項訂有
    明文。此條規定乃與刑法第1條罪刑法定主義契合，而貫徹
    法律禁止溯及既往原則，係規範行為後法律變更所生新舊法
    律比較適用之準據法，是刑法第2條本身雖經修正，但刑法
    第2條既屬適用法律之準據法，本身尚無比較新舊法之問題
    ，應一律適用裁判時之現行刑法第2條規定以決定適用之刑
    罰法律。又本次刑法修正之比較新舊法，應就罪刑有關之共
    犯、未遂犯、想像競合犯、牽連犯、連續犯、結合犯，以及
    累犯加重、自首減輕暨其他法定加減原因（如身分加減）與
    加減例等一切情形，綜其全部罪刑之結果而為比較，最高法
    院95年5月23日著有95年度第8次刑庭會議決議可資參照。且
    本於法律之適用不得割裂，須一體適用之原則，本件被告等
    之行為既係在刑法修正實施前所為，即均應適用修正前之刑
    法（含連續犯、牽連犯、易科罰金之折算標準）予以論罪科
    刑。經查：
（一）連續犯：修正前刑法第56條連續犯之規定，於95年7月1日
    刪除施行，此刪除雖非犯罪構成要件之變更，但顯已影響被
    告本案刑罰之法律效果，即除接續犯或包括上一罪等外，修
    正後法律採數罪併罰（一罪一罰），自屬法律有變更，依修
    正後刑法第2條第1項規定，比較新、舊法結果，本件被告之
    犯罪行為既有連續犯之情形，自得以適用較有利於被告之行
    為時之法律，即修正前刑法論以連續犯。
（二）牽連犯：
    又被告行為時之刑法第55條後段：「犯一罪而其方法或結果
    之行為犯他罪名者，從一重處斷。」，即刑法上所謂「牽連
    犯」之規定，惟被告行為後上開法條亦已刪除。該項刪除雖
    非犯罪構成要件之變更，但已影響行為人刑罰之法律效果，
    自屬法律有所變更，而有比較新舊法之必要。而本案丁○○
    所犯之違反期貨交易法及刑法行使偽造私文書二罪，若依舊
    法規定，僅依牽連犯規定以一罪論；若依新法，則須分論併
    罰。經比較新、舊法之結果，應以被告丁○○行為時之舊法
    較有利於被告。
（三）罰金刑之修正：
    按刑法總則有關罰金刑之規定，依95年7月1日施行之修正後
    刑法第33條第5款規定，已將原罰金刑最低額度由銀元1元（
    相當於新臺幣3元），提高為新臺幣1,000元以上，且以百元
    計之，比較新、舊法結果，應以行為時法律即修正前刑法第
    33條第5款規定較有利於被告。
（四）綜合以上新舊法比較適用之結果，應以修正前之刑法總則
    規定對本案被告較為有利，故本案一體適用修正前之刑法規
    定論罪科刑。
四、核被告丁○○、辛○○2人多次以保證獲利之方式吸引證人
    戊○○、乙○○、庚○○、癸○○、己○○、寅○○等人開
    戶，且提供誇大、偏頗之不實資訊，均係違反期貨交易法第
    63條第2款、第6款之罪，應依同法第116條第1項第1款規定
    處罰。又被告丁○○於操作失利後，再以偽造文書之方式變
    更證人戊○○等人之地址、製作虛偽不實之交易報告誘使客
    戶持續加碼投資，係違反期貨交易法第108條第1項規定，觸
    犯同法第112條第7款罪名及刑法第216條、第210條之偽造私
    文書罪。被告丁○○、辛○○二人就所犯違反期貨交易法第
    116條第1項第1款之罪，有犯意聯絡與行為之分擔，均為共
    同正犯。被告丁○○、辛○○連續多次違反期貨交易法第11
    6條第1項第1款犯行；被告丁○○連續多次違反期貨交易法
    第112條第7款犯行，分別均係時間緊接，觸犯相同構成要件
    之罪，顯係基於概括犯意反覆為之，均應依修正前刑法第56
    條規定論以一罪並加重其刑。被告丁○○所犯違反期貨交易
    法第116條第1項第1款、第112條第7款及刑法第216條、210
    條等罪間，有方法結果之牽連犯關係，應依修正前刑法第55
    條後段規定，從一重論以期貨交易法第112條第7款之罪處斷
    。起訴書以被告丁○○所犯刑法第216條、210條之行使偽造
    私文書罪部分，認為應與其餘所犯違反期貨交易法部分，係
    分別起意，應予分論併罰，而未慮及該部分之行使偽造私文
    書，依其目的顯然係在從事期貨交易時，意圖以虛偽之手法
    、隱匿操作失利訊息，足生交易人誤信並無虧損而繼續加碼
    投資，與期貨交易法第108條第1項、第112條第7款，有手段
    與目的之牽連關係，應為修正前刑法第55條所規定之牽連犯
    ，並無數罪關係，容有誤會，且不另為該部分無罪之諭知。
    另公訴意旨認為被告丁○○犯刑法背信罪嫌、被告辛○○
    涉有共犯行使偽造私文書罪嫌，均無積極證據證明有公訴人
    所指之犯行，或與犯罪構成要件有所不合，惟被告丁○○
    犯刑法背信罪嫌部分，係經檢察官以裁判上一罪關係起訴，
    爰不另為被告丁○○所刑法背信罪部分無罪之諭知；被告
    辛○○所涉共犯行使偽造私文書罪嫌部分，檢察官認為應予
    分論併罰，與本院認定屬牽連犯之見解尚有不合，均不另為
    該部分無罪之諭知。至於被告富邦期貨公司，則因被告丁○○為富邦期貨公司之營業員，執行職務而犯期貨交易法第63
    條第2款、第6款之罪，被告富邦期貨公司自應依同法第118
    條第1項第1款規定論科罰金。爰審酌被告丁○○貪圖高額績
    效獎金，商請非富邦期貨員工亦無期貨業務員資格之被告辛○○在外攬客，又違法辦理開戶手續後，全權代客操作，招
    致客戶重大損失。詎又為隱瞞交易訊息，擅自變更客戶連絡
    地址而偽造文書，致使損害日趨擴大終至不可收拾。被告辛○○則具有豐富的金融知識與理財經驗，卻利用客戶的信賴
    ，貪圖佣金而未能忠人之事，致使客戶造成重大損失，卻迄
    審理終結止，對各該客戶之損害，始終未能彌補，又矢口否
    認犯行，意圖卸責；被告富邦期貨公司，雖具有高知名度，
    卻罔顧商譽，忽視客戶之權益，懈怠職守，疏於控管，只顧
    收取手續與服務費用以營利，致造成客戶之重大損失，卻只
    顧掩飾彌縫，飾詞塞責等一切情狀，爰分別量處如主文所示
    之刑，以示懲儆。如附表編號四至十所示偽造之印文、署押
    ，應依刑法第219條規定宣告沒收。
據上論斷，應依刑事訴訟法第299條第1項前段，期貨交易法第63
條第1項第2款、第6款、第108條第1項、第112條第1項第7款、第
116條第1項第1款、刑法第11條前段、第2條第1項、第28條、第
216條、第210條、第219條、（修正前）刑法第56條、第55條，
（修正前）罰金罰鍰提高標準條例第1條前段，判決如主文。
本案經檢察官李濠松到庭執行職務。
中    華    民    國    97    年    12    月    26    日
                  刑事第十二庭    審判長法  官 李英豪
                                        法  官 曾正龍
                                        法  官 楊台清
上正本證明與原本無異。
如不服本判決應於收受送達後10日內向本院提出上訴書狀，並應
敘述具體理由；其未敘述上訴理由者，應於上訴期間屆滿後20日
內向本院補提理由書（均須按他造當事人之人數附繕本）「切勿
逕送上級法院」。告訴人或被害人如對於本判決不服者，應具備
理由請求檢察官上訴，其上訴期間之計算係以檢察官收受判決正
本之日期為準。
                                        書記官 陳麗津
中    華    民    國    97    年    12    月    26    日
 附表：
┌──┬───────────┬─────────────┐
│編號│      偽造文件        │         所在卷宗         │
├──┼───────────┼─────────────┤
│ 1  │富邦期貨股份有限公司合│法務部調查局台北市調查處證│
│    │約規格1份。           │據卷二第203正、反頁       │
├──┼───────────┼─────────────┤
│ 2  │富邦期貨股份有限公司價│法務部調查局台北市調查處證│
│    │差套利、價差交易策略資│據卷二第204正、反頁       │
│    │料1份。               │                          │
├──┼───────────┼─────────────┤
│ 3  │Excel期貨交易買賣報告 │法務部調查局台北市調查處證│
│    │書資料影本1份。       │據卷二第205-219反頁       │
├──┼───────────┼─────────────┤
│ 4  │戊○○之93.7.20富邦期 │法務部調查局台北市調查處證│
│    │貨公司資料變更申請書1 │據卷二第220頁             │
│    │紙（含偽造印文1枚）。 │                          │
│    │                      │                          │
├──┼───────────┼─────────────┤
│ 5  │戊○○之93.10.21富邦期│法務部調查局台北市調查處證│
│    │貨公司資料變更申請書1 │據卷二第220反頁           │
│    │紙（含偽造署押1枚、印 │                          │
│    │文2枚）。             │                          │
├──┼───────────┼─────────────┤
│ 6  │戊○○之94.4.29富邦期 │法務部調查局台北市調查處證│
│    │貨公司資料變更申請書1 │據卷二第221頁             │
│    │紙（含偽造署押一枚、印│                          │
│    │文二枚）。            │                          │
├──┼───────────┼─────────────┤
│ 7  │戊○○之94.7.8富邦期貨│法務部調查局台北市調查處證│
│    │公司資料變更申請書1紙 │據卷二第221反頁           │
│    │（含偽造署押1枚、印文 │                          │
│    │3枚）。               │                          │
├──┼───────────┼─────────────┤
│ 8  │寅○○94.5.26富邦期   │法務部調查局台北市調查處證│
│    │貨公司資料變更申請書1 │據卷二第222頁             │
│    │紙（含偽造署押1枚、印 │                          │
│    │文1枚）。             │                          │
├──┼───────────┼─────────────┤
│ 9  │乙○○之94.4.20富邦期 │法務部調查局台北市調查處證│
│    │貨公司資料變更申請書（│據卷二第223反頁           │
│    │含偽造署押1枚、印文1枚│                          │
│    │）                    │                          │
├──┼───────────┼─────────────┤
│ 10 │庚○○之94.3.21富邦期 │法務部調查局台北市調查處證│
│    │貨公司資料變更申請書1 │據卷二第224頁             │
│    │紙（含偽造署押1枚、印 │                          │
│    │文1枚）。             │                          │
├──┼───────────┼─────────────┤
│ 11 │丁○○偽造寄送戊○○之│法務部調查局台北市調查處證│
│    │94 年5月至94年11月「台│據卷二第239-242頁         │
│    │指期」月對帳單影本1份 │                          │
│    │。                    │                          │
└──┴───────────┴─────────────┘
  附錄本案所犯法條全文
  期貨交易法第63條
  期貨商之負責人、業務員或其他從業人員，不得有下列行為：
  一  洩漏期貨交易人委託事項及職務上所獲悉之秘密。
  二  對期貨交易人作獲利之保證。
  三  與期貨交易人約定分享利益或共同承擔損失。
  四  利用期貨交易人帳戶或名義為自己從事交易。
  五  利用他人或自己之帳戶或名義供期貨交易人從事交易。
  六  為誇大、偏頗之宣傳或散布不實資訊。
  期貨交易法第108條
  從事期貨交易，不得有對作、虛偽、詐欺、隱匿或其他足生期貨
  交易人或第三人誤信之行為。
  前項所稱對作，指下列之行為：
  一  場外沖銷。
  二  交叉交易。
  三  擅為交易相對人。
  四  配合交易。
  期貨交易法第116條
  有下列情事之一者，處3年以下有期徒刑、拘役或科或併科新臺
  幣2百萬元以下罰金：
  一  違反第 5 條或第 63 條之規定者。
  二  違反第13條第2項之規定者。但提供人不知其非法經營期貨
      交易所或期貨交易所業務者，不適用之。
  三  槓桿交易商負責人、業務員或其他從業人員違反第81條準用
      第63 條之規定者。
  四  期貨服務事業負責人、業務員或其他從業人員違反第88條準
      用第63 條之規定者。
  期貨交易法第112條
  有下列情事之一者，處7年以下有期徒刑，得併科新臺幣3百萬元
  以下罰金：
  一  未經許可，擅自經營期貨交易所或期貨交易所業務者。
  二  未經許可，擅自經營期貨結算機構者。
  三  違反第 56 條第 1 項之規定者。
  四  未經許可，擅自經營槓桿交易商者。
  五  未經許可，擅自經營期貨信託事業、期貨經理事業、期貨顧
      問事業或其他期貨服務事業者。
  六  期貨信託事業違反第84條第1項規定募集期貨信託基金者。
  七  違反第 106 條、第 107 條或第 108 條第 1 項之規定者。
  期貨交易法第118條
  法人之代表人、代理人、業務員或其他從業人員，因執行業務有
  下列情事之一者，除依第116條、第117條處罰其行為人外，對該
  法人亦科以各該條之罰金：
  一  違反第 19 條、第 29 條或第 63 條之規定者。
  二  違反第 55 條準用第 19 條或第 29 條之規定者。
  三  違反第 81 條或第 88 條準用第 63 條之規定者。
  犯前項之罪被發覺前，該法人提出告訴或告發者，得減輕或免除
  其刑。
  中華民國刑法第216條
  （行使偽造變造或登載不實之文書罪）
  行使第210條至第215條之文書者，依偽造、變造文書或登載不實
  事項或使登載不實事項之規定處斷。
  中華民國刑法第210條
  （偽造變造私文書罪）
  偽造、變造私文書，足以生損害於公眾或他人者，處5年以下有
  期徒刑。


司法院資訊處製作；財團法人民間司法改革基金會備份。
